臺灣臺北地方法院民事判決
110年度重訴字第55號
原      告  上海商業儲蓄銀行股份有限公司


法定代理人  林志宏  
訴訟代理人  王舒薇  
被      告  劉建萬  
            劉國禎  
上列當事人間請求清償借款事件，本院於民國110年10月29日言
詞辯論終結，判決如下：
    主      文
被告應連帶給付原告美金捌拾萬零捌佰陸拾貳角伍分，及如附表
所示之利息及違約金。
訴訟費用由被告連帶負擔。
    事實及理由
壹、程序方面：
一、按當事人得以合意定第一審管轄法院，但以關於由一定法律
    關係而生之訴訟為限；前項合意，應以文書證之，民事訴訟
    法第24條定有明文。查，兩造約定以本院為第一審管轄法院
    ，有原告提出之授信約定書第26條約定可稽，故本院自有管
    轄權，合先敘明。
二、原告之法定代理人原為陳善忠，嗣於本院審理時變更為林志
    宏，並經其聲明承受訴訟，有民事承受訴訟聲明狀、原告公
    司變更登記表在卷可稽（本院卷第129至137頁），核與民事
    訴訟法第175條第1項規定相符，應予准許。
三、本件被告劉國禎經合法通知，未於言詞辯論期日到場，核無
    民事訴訟法第386條各款所列之情形，爰依原告之聲請，由
    其一造辯論而為判決。
貳、實體方面：
一、原告主張：訴外人CHEAN HOUR ENTERPRISE CO.LTD（下稱CH
    EAN HOUR公司）前邀同被告劉建萬、劉國禎為連帶保證人，
    於民國108年2月22日與原告簽訂授信往來契約書（下稱系爭
    契約書)，並於108年3月7日、108年3月8日、108年3月7日、
    108年3月8日分別出具動用申請書，向原告申請借款美金(下
    同)5萬元、25萬元、20萬元、100萬元，約定借款期限均至1
    11年3月7日止，利息分別以美金機動（6M LIBOR＋0.75%）、
    （6M LIBOR＋1.25%）計算之，如未依約清償，除應按約定利
    率支付遲延利息外，自逾期之日起6個月以內部分按約定利
    率10%，逾期超過6個月部分按約定利率20%計付違約金，如
    任何一宗債務不依約清償本金時，即喪失期限利益，其債務
    視為全部到期。詎CHEAN HOUR公司於109年4月7日僅繳納部
    分利息216.11元，本金則全未繳納，後續亦未再繳納任何本
    金及利息，依系爭契約書第6條之約定，上開債務已喪失期
    限利益，視為全部到期，CHEAN HOUR公司尚欠貸款本金860.
    21元、8萬6,666.68元、4萬6,666.72元、43萬3,333.28元及
    23萬3,333.36元(下稱系爭借款)，及各如附表所示之利息、
    違約金未清償。又劉建萬、劉國禎為連帶保證人，自應負連
    帶清償責任。爰依消費借貸及連帶保證法律關係提起本件訴
    訟等語，聲明：如主文第1項所示。
二、被告劉國禎未於言詞辯論期日到場，亦未提出書狀作何聲明
    或陳述。
三、被告劉建萬則以：原告未與CHEAN HOUR公司釐清債務金額即
    提出本件訴訟，且CHEAN HOUR公司於110年4月份尚有繳納利
    息，雖未付全款，但無不付款，並無不履行債務。另依原告
    寄發存證信函之內容CHEAN HOUR公司00000000000000帳戶於
    109年7月22日尚有餘額美金20萬元，足以償還本月本金及利
    息，原告卻提出本件訴訟。又系爭借款經海外信用保證基金
    承擔貸款保證65%，是被告應僅就剩餘35%數額負保證責任等
    語。另於本院110年10月29日言詞辯論到庭辯稱：被告前向
    銀行主張受疫情影響，希望跟原告洽談可否先繳利息，但原
    告不肯，政府的防疫政策要稍微配合我們在海外的企業，允
    許本金暫緩，只繳利息，利息應該照政府的優惠；CHEAN HO
    UR公司是109年4月有繳部分利息，非而110年4月等語，資為
    抗辯。
四、經查：
　㈠本件原告主張之上開事實，業據其提出授信往來契約書、動
    用申請書、放款餘額查詢、外幣放款帳卡、LIBOR利率查詢
    等物為證。被告劉建萬雖先辯稱CHEAN HOUR公司於110年4月
    份尚有繳納利息，後到庭又改稱CHEAN HOUR公司係於109年4
    月份有繳納利息，非110年4月；並主張CHEAN HOUR公司帳戶
    於109年7月22日尚有美金20萬元足以償還本月本金及利息，
    並無不履行債務云云，然依原告外幣放款帳卡及被告提出之
    繳納利息扣繳資料可知，CHEAN HOUR公司係於109年4月7日
    繳納部分利息216.11元（見本院卷第47頁、第183頁、第221
    頁），並非係於110年4月尚有繳納利息，且CHEAN HOUR公司
    於109年4月間亦僅繳納部分利息，有關屆期應繳納之本金全
    未繳納，後續亦未再繳納任何本金及利息，原告自得依系爭
    契約書第6條第1項第1款之約定，主張債務全部到期，並請
    求清償全部債務，被告稱CHEAN HOUR公司於110年4月份尚有
    繳納利息一節自非可採。
  ㈡至原告於109年7月22日以CHEAN HOUR公司未依約按期繳款，
    尚積欠本金美金100萬元八分整及109年3月7日起之利息及違
    約金未繳；因CHEAN HOUR公司另有寄存於原告之備償存款美
    金20萬0,269.62元，原告依系爭契約書之約定將該款項抵銷
    上開借款本息之一部等情，核與原告提出之外幣放款帳卡及
    放款餘額查詢相符（見本院卷第39至第43頁、第219至第221
    頁），並有被告所提存證信函一份在卷可憑（見本院卷第12
    3至第124頁）自堪信為真正。被告雖以CHEAN HOUR公司尚有
    美金20萬元足以償還本金及利息，並無不履行債務等詞為辯
    。然有關原告就CHEAN HOUR公司上開美金存款主張抵銷與被
    告應依系爭借款契約按期清償貸款乃屬兩種權利主體不同之
    法律關係，CHEAN HOUR公司或被告於系爭借款之清償期屆至
    時，未先以上開存款債權主張抵銷，自不得因原告109年7月
    22日就上開存款債權主張抵銷，而主張CHEAN HOUR公司未有
    債務不履行之情事，故被告上開所辯，應無足取。
　㈢再被告另辯以系爭借款經海外信用保證基金提供借款金額65%
    之信用保證，其僅就剩餘35%負責云云，然依系爭契約書第9
    條之約定：「1.保證債務範圍：立約人因本契約對貴行所負
    之一切債務。…4.保證人權利及義務：…連帶保證人就立約人
    因本契約所負之一切債務，在保證金額之範圍內，與立約人
    共負連帶清償責任，貴行得無須先就擔保物受償亦無須先對
    立約人求償而得逕向連帶保證人求償」及依系爭契約書第5
    條第2項之約定：「…如立約人申請政府補助貸款或借款經財
    團法人中小企業信用保證基金或財團法人海外信用保證基金
    或財團法人農業信用保證基金(下合稱信用保證機構)保證者
    ，立約人及連帶保證人除遵守相關法令外並同意貴行得為信
    用保證機構為全額求償，且同意信用保證機構並無保證債務
    之內部分擔責任。」，分別明示被告與CHEAN HOUR公司係負
    連帶清償之責，且原告得為信用保證機構為全額求償，故原
    告自得對被告請求清償全部之債務。
　㈣又海外信用保證基金目的係在協助具有發展潛力，但欠缺擔
    保品之中小企業向金融業融通以獲得營運資金，與一般連帶
    保證人有殊。且信保基金代位清償案件，自代償之日起，就
    代償部分承受金融機構對債務人之債權，並得委託金融機構
    繼續向債務人追償；代位清償案件全部或一部受償時，其本
    金、利息及訴訟費用應按本基金保證成數交還信保基金，此
    有財團法人海外信用保證基金作業手冊(見本院卷第249頁)
    及財團法人海外信用保證基金110年5月12日海外保證綜字第
    1100000299號函在卷可參(見本院卷第223至225頁)。亦即金
    融業對中小企業之授信案件已屆清償期發生授信逾期或信用
    發生危機時，金融業依照契約應採取一定之追償措施，如仍
    未獲清償，於一定期間可依契約請求海外信用保證基金先行
    代位清償，惟經授信之該中小企業之給付及賠償責任並不因
    此解免，金融業依約仍應繼續追償，如追索得到部分清償，
    則應交還與海外信用保證基金。可認信保基金係基於與原告
    間之契約關係而暫為賠償，債務人即CHEAN HOUR公司及本案
    之被告等均未免除其債務責任，故被告劉建萬抗辯其就系爭
    借款之連帶保證責任為35%等語，並無可採。
  ㈤末被告復以政府因應嚴重特殊傳染性肺炎相關措施之紓困辦
    法主張應駁回原告之訴云云，惟觀以被告所提受嚴重特殊傳
    染性肺炎影響發生營運困難產業事業之相關紓困措施、振興
    貸款與利息補貼作業要點等內容，相關紓困措施、振興貸款
    與利息補貼，仍有待CHEAN HOUR公司向原告及相關單位提出
    申請始得適用，被告自不得逕於本件兩造間之借款契約及保
    證契約主張援用，是被告所辯，亦難謂有據。
五、從而，原告依消費借貸及連帶保證之法律關係，請求被告連
    帶給付如主文第1項所示之金額、利息及違約金，為有理由
    ，應予准許。　　
六、訴訟費用負擔之依據：民事訴訟法第85條第2項。　　
中　　華　　民　　國　　110 　年　　10　　月　　29　　日
                  民事第八庭    法　官　陳宣每
以上正本係照原本作成
如對本判決上訴，須於判決送達後20日內向本院提出上訴狀。如
委任律師提起上訴者，應一併繳納上訴審裁判費。
中　　華　　民　　國　　110 　年　　11　　月　　 1　　日
                                書記官　連晨宇
　　　　　　　　　　　　　　　　
附表：
編 號 債權本金 (美金/元)         利息            違約金    計息期間(民國) 年利率 計息期間(民國)及利率  1 860.21元 自109年8月7日起至清償日止 1.03913% 自109年9月8日起至清償日止，逾期6個月以內，按左開利率10%；逾期超過6個月，按左開利率20%  2 86,666.68元 自109年4月7日起至清償日止 2.48825% 自109年5月8日起至清償日止，計算方式同上  3 46,666.72元 自109年3月7日起至清償日止 2.22463% 自109年4月8日起至清償日止，計算方式同上  4 433,333.28元 自109年3月7日起至清償日止 2.22463% 自109年4月8日起至清償日止，計算方式同上  5 233,333.36元 自109年3月7日起至清償日止 2.22463% 自109年4月8日起至清償日止，計算方式同上  合計 800,860.25元